臺灣高等法院民事判決
108年度上易字第1102號
上訴人即附
帶被上訴人  蕭景偉
被上訴人即
附帶上訴人  王火盛

上列當事人間請求侵權行為損害賠償事件，上訴人對於中華民國
108年7月5日臺灣新北地方法院108年度訴字第118號第一審判決
提起上訴，被上訴人為附帶上訴，本院於108年12月17日言詞辯
論終結，判決如下：
    主      文
上訴及附帶上訴均駁回。
第二審訴訟費用關於上訴部分，由上訴人負擔；關於附帶上訴部
分，由被上訴人負擔。
    事      實
被上訴人主張：上訴人明知訴外人李梨為伊之配偶（伊與李梨
  已於民國106年9月20日離婚），竟基於相姦之犯意，分別於10
  4年7月間某日在新北市樹林區樹林河濱公園旁陸橋下，於105
  年8月8日在花蓮縣○○鄉○○村000號海月民宿，與李梨發生性行
  為各1次(下稱系爭2次相姦行為)。上訴人侵害伊基於配偶關係
  之身分法益，令伊婚姻關係之圓滿、安全及幸福遭受破壞，精
  神上痛苦萬分，自屬情節重大，且上訴人於伊與李梨婚姻關係
  中，經常煽動李梨要脅伊離婚，致伊在萬不得已情形下簽字離
  婚，身心均遭受極大折磨，依民法第184條第1項、第195條第1
  項前段、第3項規定請求上訴人賠償非財產上損害新臺幣（下
  同）100萬元本息(原審判命上訴人應給付30萬元本息，駁回被
  上訴人其餘之訴。上訴人、被上訴人就其敗訴部分，分別提起
  上訴、附帶上訴）。其附帶上訴聲明為：㈠原判決不利於被上
  訴人部分廢棄。㈡上訴人應再給付被上訴人70萬元，及自107年
  8月17日起至清償日止，按週年利率5%計算之利息。
上訴人則以：被上訴人知悉伊與李梨發生相姦行為後，已宥恕
  、縱容伊繼續與李梨發生性行為，故伊與李梨間之行為對被上
  訴人而言自非侵權行為，被上訴人請求伊賠償非財產上損害，
  於法無據等語，資為抗辯。其上訴聲明：㈠原判決不利於上訴
  人部分廢棄。㈡上開廢棄部分，被上訴人在第一審之訴駁回。
被上訴人與李梨原為夫妻關係，於106年9月20日離婚。被上訴
  人與李梨婚姻關係存續期間，上訴人與李梨分別於104年7月間
  某日及105年8月8日發生系爭2次相姦行為之事實，經原法院10
  7年度審易字第1669號、本院108年度上易字第92號刑事判決上
  訴人犯相姦罪，共2罪，各處有期徒刑3月，應執行有期徒刑4
  月，得易科罰金確定之事實，為兩造所不爭執（見本院卷第53
  頁），並經本院調閱上開刑事卷宗（刑事判決見原審卷第11至
  15頁、第141至145頁），應認為真實。
被上訴人主張上訴人侵害伊基於配偶關係之身分法益致伊受有
  非財產上損害，為上訴人以前開情詞所否認，經查：
  ㈠被上訴人就系爭2次相姦行為，並未縱容或宥恕上訴人。
  1.被上訴人主張：伊原在大陸工作，105年9月李梨與上訴人出
    遊受傷，伊回國後才知上訴人與李梨交往，希望透過問話的
    方式查出結果，至106年7月5日才知上訴人與李梨有性行為
    ，之前伊都不知道等語。上訴人抗辯：被上訴人知悉伊與李
    梨發生相姦行為後，已宥恕、縱容伊繼續與李梨發生性行為
    云云。
  2.上訴人所提兩造間105年10月間及106年2月間對話或錄音譯
    文，被上訴人僅提及：之前的事情我們盡量放下、你就抱一
    下她跟她聊一聊說你很愛她什麼、你跟她擁抱我在場看等語
    （見原審卷第95至99頁、第123至129頁，本院卷第17頁，原
    法院107年度審易字第1669號刑事卷第77至93頁)，尚無從認
    為兩造上開談話時被上訴人已知悉104年7月間某日及105年8
    月8日之系爭2次相姦行為，自無可能縱容或宥恕上訴人為之
    。此外，上訴人未再舉證被上訴人有縱容或宥恕上訴人系爭
    2次相姦行為。應認被上訴人就系爭2次相姦行為，並未縱容
    或宥恕上訴人。上訴人此部分所辯，並不足採。
  ㈡被上訴人得請求上訴人賠償非財產上損害。
  1.按因故意或過失，不法侵害他人之權利者，負損害賠償責任
    。故意以背於善良風俗之方法，加損害於他人者亦同。不法
    侵害他人之身體、健康、名譽、自由、信用、隱私、貞操，
    或不法侵害其他人格法益而情節重大者，被害人雖非財產上
    之損害，亦得請求賠償相當之金額；前2項規定，於不法侵
    害他人基於父、母、子、女或配偶關係之身分法益而情節重
    大者，準用之，民法第184條第1項、第195條第1項前段、第
    3項分別定有明文。次按通姦之足以破壞夫妻間之共同生活
    而非法之所許，此從公序良俗之觀點可得斷言，不問所侵害
    係何權利，對於配偶之他方即構成侵權行為。婚姻係以夫妻
    之共同生活為其目的，配偶應互相協力保持其共同生活之圓
    滿安全及幸福，而夫妻互守誠實，係為確保其共同生活之圓
    滿安全及幸福之必要條件，故應解為配偶因婚姻契約而互負
    誠實之義務，配偶之一方行為不誠實，破壞共同生活之圓滿
    安全及幸福者，即為違反因婚姻契約之義務而侵害他方之權
    利。
  2.被上訴人與李梨婚姻關係存續期間，上訴人明知李梨為被上
    訴人之配偶，分別於104年7月間某日及105年8月8日為系爭2
    次相姦行為之事實，業如前所述。上訴人所為系爭2次相姦
    行為，業已破壞被上訴人家庭生活之圓滿幸福，使被上訴人
    經營之婚姻因而破碎，屬不法侵害被上訴人之配偶權而情節
    重大，致被上訴人受有精神上之痛苦，被上訴人請求上訴人
    賠償其所受非財產上之損害，應屬有據。
  ㈢被上訴人得請求之數額，以30萬元為適當。
  1.按慰藉金之賠償須以人格權遭遇侵害，使精神上受有痛苦為
    必要，其核給之標準固與財產上損害之計算不同，然非不可
    斟酌雙方身分資力與加害程度，及其他各種情形核定相當之
    數額。又以人格權遭遇侵害，受有精神上之痛苦，而請求慰
    藉金之賠償，其核給之標準，須斟酌雙方之身分、地位、資
    力、經濟狀況、加害程度、受損情況及其他各種情形核定相
    當之數額。
  2.被上訴人畢業於私立光武工業專科（五專）學校電機工程  
    科，現任職於聯毅工業有限公司並為該公司股東；上訴人為
    智光高級商工職業學校畢業，於新北市環境保護局工作，有
    畢業證書、員工薪資單、各類所得扣繳及免扣繳憑單、經濟
    部工商登記證在卷(見原審卷第25至29頁)，且有所得及財產
    稅務電子閘門財產所得調件明細表足憑（見原審限閱卷）。
    審酌兩造之經濟能力、社會地位、財產狀況，上訴人侵權手
    段及被上訴人所受精神上痛苦程度等一切情狀，認被上訴人
    得請求上訴人賠償之非財產上損害數額，以30萬元為適當(
    上訴人與李梨為共同侵權行為，被上訴人請求上訴人賠償之
    金額，已扣除李梨內部應分擔額，筆錄見本院卷第50頁，故
    本院認為上訴人應給付之金額，亦為扣除李梨內部應分擔額
    後之金額)。
綜上所述，被上訴人依民法第184條第1項、第195條第1項前段
  、第3項規定，請求上訴人給付30萬元，及自刑事附帶民事起
  訴狀繕本送達翌日即107年8月17日（上訴人在該書狀簽收見原
  法院107年度審附民字第709號卷第5頁）起至清償日止，按年
  息5%計算之利息部分，為有理由，應予准許，至逾此範圍之請
  求，為無理由，不應准許。原審就上開不應准許部分，駁回被
  上訴人之請求，及就上開應准許部分，為上訴人敗訴之判決，
  均無不合。上訴人、被上訴人就其敗訴部分分別提起上訴、附
  帶上訴，均指摘原判決不利己之部分不當，求予廢棄改判，為
  無理由，兩造之上訴及附帶上訴均應駁回。
本件事證已臻明確，兩造其餘之攻擊或防禦方法及所用之證據
  ，經本院斟酌後，認為均不足以影響本判決之結果，爰不逐一
  論列，附此敘明。
據上論結，本件上訴及附帶上訴，均為無理由，依民事訴訟法
  第449條第1項、第78條，判決如主文。
中　　華　　民　　國　 108　　年　　12　　月　　31　　日
                  民事第十八庭  
                      審判長法  官  吳青蓉
                            法  官  林政佑
                            法  官  周美雲
                            
正本係照原本作成。
不得上訴。
中　　華　　民　　國　　108 　年　　12　　月　　31　　日

  　　　　　　　　　　　　　書記官  呂  筑